臺灣新竹地方法院刑事判決
111年度金訴字第455號
公  訴  人  臺灣新竹地方檢察署檢察官
被      告  吳得郡



上列被告因違反洗錢防制法等案件，經檢察官提起公訴（110年
度偵字第1628號、第6337號），被告於本院準備程序中，就被訴
事實為有罪之陳述，經法官告知簡式審判程序意旨，並聽取公訴
人、被告之意見後，經合議庭裁定由受命法官獨任行簡式程序審
理，並判決如下：
    主  文
吳得郡幫助犯三人以上共同詐欺取財罪，處有期徒刑捌月，併科
罰金新臺幣捌仟元，罰金如易服勞役，以新臺幣壹仟元折算壹日
。
未扣案之犯罪所得新臺幣肆仟元沒收，於全部或一部不能沒收或
不宜執行沒收時，追徵其價額。
    事實及理由
一、吳得郡基於幫助犯三人以上共同詐欺取財及一般洗錢之犯意
    ，於民國109年11月25日依不詳詐欺集團成年成員指示前往
    附表一所示之時間、地點，領取附表一所示之人所有之帳戶
    提款卡，於同日某時，在苗栗竹南車站附近交付予不詳詐騙
    集團成年成員並收取新臺幣（下同）4,000元之報酬，復由
    真實姓名、年籍均不詳之詐騙集團成年成員於附表二所示之
    時間及方式，撥打電話予附表二所示之被害人，致附表二所
    示之被害人陷於錯誤，而匯款附表二所示之金額至上開詐騙
    集團指定之附表一所示之帳戶。嗣經該詐欺集團車手持附表
    一所示帳戶提款卡於新竹縣竹北地區自動櫃員機提領款項，
    以此方式掩飾、隱匿犯罪所得去向。
二、案經涂惠玟、黃翊倫、魏啟翔、張閔婷訴由新竹縣政府警察
    局移送臺灣新竹地方檢察署檢察官偵查後起訴。
　　理  由
壹、程序方面：
　㈠按檢察官代表國家提起公訴，依檢察一體原則，到庭實行公
    訴之檢察官如發現起訴書認事用法有明顯錯誤，亦非不得本
    於自己確信之法律見解，於論告時變更起訴之法條，或於不
    影響基本事實同一之情形下，更正或補充原起訴之事實（最
    高法院100年度台上字第4920號判決同此見解）。經查，公
    訴檢察官依卷內事證，認被告吳得郡主觀犯意應係基於幫助
    犯三人以上共同詐欺取財及一般洗錢之犯意，遂當庭更正起
    訴法條為刑法第30條、第339條之4第1項第2款之幫助三人以
    上共同詐欺取財罪及刑法第30條、洗錢防制法第14條第1項
    之幫助一般洗錢罪，且被告各次領取包裹行為係接續行為，
    罪數應論以一罪（本院卷第61頁），作為本院審理之範圍。
　㈡本案被告所犯係死刑、無期徒刑、最輕本刑為3年以上有期徒
    刑以外之罪，其於準備程序中就被訴事實為有罪之陳述，經
    法官告知簡式審判程式之旨，並聽取公訴人、被告之意見後
    ，本院依刑事訴訟法第273條之1第1項之規定，裁定進行簡
    式審判程序。是本案之證據調查方式及證據能力之有無，依
    刑事訴訟法第273條之2及第159條第2項之規定，不受同法第
    159條第1項、第161條之2、第161條之3、第163條之1及第16
    4條至第170條規定之限制，合先敘明。
貳、實體方面：
一、認定犯罪事實所憑之證據及認定之理由：
　㈠有關附表二編號1部分，業據證人即告訴人涂惠玟於警詢時證
    述綦詳（偵字第6337號卷第9頁），且有告訴人涂惠玟之手
    機銀行APP交易明細畫面翻拍照片2張（偵字第6337號卷第10
    頁）、台新銀行自動櫃員機交易明細影本2張（偵字第6337
    號卷第11頁）、新北市政府警察局瑞芳分局九份派出所受理
    詐騙帳戶通報警示簡便格式表1份（偵字第6337號卷第12頁
    ）附卷可稽。
　㈡有關附表二編號2部分，業據證人即告訴人黃翊倫於警詢時證
    述綦詳（偵字第6337號卷第13至15頁），且有告訴人黃翊倫
    之兆豐銀行帳戶、郵局帳戶歷史交易明細表各1份（偵字第6
    337號卷第18頁反面至第19頁正面、第19頁反面）、手機通
    話紀錄翻拍照片1張（偵字第6337號卷第21頁）、兆豐銀行
    帳戶存摺內頁影本1紙（偵字第6337號卷第23頁）、臺北市
    政府警察局內湖分局港墘派出所受理詐騙帳戶通報警示簡便
    格式表1份（偵字第6337號卷第26頁）附卷可稽。
　㈢有關附表二編號3部分，業據證人即告訴人魏啟翔於警詢時證
    述綦詳（偵字第6337號卷第30至31頁），且有告訴人魏啟翔
    之新北市政府警察局三峽分局橫溪派出所受理詐騙帳戶通報
    警示簡便格式表1份（偵字第6337號卷第32頁）、林依樂所
    有人頭帳戶之金融機構聯防機制通報單1份（偵字第6337號
    卷第37頁）、台新銀行自動櫃員機交易明細影本1張（偵字
    第6337號卷第38頁）附卷可稽。
　㈣有關附表二編號4部分，業據證人即告訴人張閔婷於警詢時證
    述綦詳（偵字第6337號卷第40至41頁），且有告訴人張閔婷
    之彰化縣警察局彰化分局八卦山派出所受理詐騙帳戶通報警
    示簡便格式表1份（偵字第6337號卷第44頁）、手機匯款資
    料畫面翻拍照片8張（偵字第6337號卷第45至46頁）、吳振
    維所有人頭帳戶之金融機構聯防機制通報單1份（偵字第633
    7號卷第44頁）附卷可稽。
　㈤此外，有證人即被告友人林芷筠於偵查中證述在卷（偵字第6
    337號卷第70至71頁），並有本件詐騙集團車手提領詐騙款
    項之提款地點、提款機監視器錄影翻拍照片一覽表1份（他
    字第305號卷第10至12頁）、統一便利超商貨態追蹤資料2份
    （他字第305號卷第3頁反面、第4頁反面）、被告吳得郡於1
    09年11月25日至附表一所示地點監視器錄影翻拍照片14張（
    他字第305號卷第4至6頁）、被告吳得郡駕駛之ABY-5018號
    自用小客車車輛詳細資料報表1份（他字第305號卷第16頁）
    、被告領取人頭帳戶之基本資料1份（偵字第6337號卷第47
    頁）在卷足憑。
　㈥另據被告吳得郡於本院準備程序及審理中對於上開犯行坦承
    不諱（本院卷第61至62、67頁），足認被告上開任意性自白
    ，核與事實相符。
　㈦本案事證明確，被告上開犯行，洵堪認定，自應依法予以論
    罪科刑。　
二、論罪科刑：
　㈠核被告吳得郡所為，係犯刑法第30條第1項前段、第339條之4
    第1項第2款之幫助犯三人以上共同詐欺取財罪、及有幫助洗
    錢防制法第2條第2款洗錢行為而犯刑法第30條第1項前段、
    洗錢防制法第14條第1項之幫助一般洗錢罪。
　㈡被告吳得郡於附表一所示時間，先後領取如附表一所示之含
    有人頭帳戶提款卡之包裹後，再轉交真實姓名不詳之詐騙集
    團成員行為，係於密接時間、地點為之，各行為之獨立性極
    為薄弱，依一般社會健全觀念難以強行區隔，在刑法評價上
    以視為數個舉動之接續施行，合為包括之一行為予以評價，
    較為合理，應屬接續犯。
　㈢被告以領取含有人頭帳戶提款卡包裹並轉交真實姓名不詳詐
    騙集團成員之一幫助行為，供詐騙集團為加重詐欺取財、一
    般洗錢之用，並使告訴人4人陷於錯誤分別匯入款項，使渠
    等受有附表二所示之損害，係以一行為同時觸犯數幫助詐欺
    取財罪，侵害不同之財產法益，為同種想像競合犯。被告係
    以一行為同時觸犯幫助犯三人以上共同詐欺取財罪、幫助一
    般洗錢罪，為異種想像競合犯，應依刑法第55條規定，從一
    重即幫助犯三人以上共同詐欺取財罪處斷。
　㈣查被告前因公共危險案件，經臺灣臺中地方法院以105年度中
    交簡字第2765號判決判處有期徒刑2月，嗣經上訴後，經同
    院以105年度交簡上字第490號判決上訴駁回確定，於106年5
    月10日易科罰金執行完畢等情，有臺灣高等法院被告前案紀
    錄表1份在卷可考，其受徒刑執行完畢後，5年以內故意再犯
    本案有期徒刑以上之罪，為累犯。本院認前揭構成累犯案件
    與本案犯行、罪質均不相同，並審酌司法院釋字第775號解
    釋意旨、最高法院110年度台上大字第5660號裁定、最高法
    院110年度台上字第5660號判決意旨，依本案卷內所列證據
    資料及舉證，難認被告有加重其刑予以延長矯正惡性此一特
    別預防之必要，爰不予加重其刑。
　㈤被告基於幫助之犯意而為加重詐欺取財構成要件以外之行為
    ，為幫助犯，爰依刑法第30條第2項規定減輕其刑。
　㈥爰以行為人之責任為基礎，審酌被告前有2次加重詐欺之科刑
    紀錄，有臺灣高等法院被告前案紀錄表1份在卷可考，素行
    難謂良好。而被告幫助犯本案加重詐欺取財及一般洗錢犯行
    ，非但侵害他人財產法益，致使詐欺取財及洗錢之正犯得以
    隱身幕後，難以查獲，助長詐欺犯罪風氣猖獗，增加告訴人
    尋求救濟之困難，影響社會治安及金融秩序，所為殊值非難
    ；惟念被告坦認犯行之犯後態度，然未能與告訴人4人達成
    和解或賠償其等之損失，並衡酌被告領取並轉交含有人頭帳
    戶提款卡之包裹數量、告訴人之人數及受騙金額，暨其犯罪
    動機、目的、手段，及自述國中畢業之智識程度、入監前從
    事白牌計程車司機、家庭經濟狀況勉持（本院卷第67頁）等
    一切情狀，量處如主文所示之刑，並諭知罰金如易服勞役之
    折算標準，以示懲儆。
三、沒收部分：
　　按犯罪所得，屬於犯罪行為人者，沒收之，前2項之沒收，
    於全部或一部不能沒收或不宜執行沒收時，追徵其價額，刑
    法第38條之1第1項前段、第3項分別定有明文。查被告因領
    取如附表一所示含有人頭帳戶提款卡之包裹並轉交予詐欺集
    團成員而獲得報酬4,000元，業據被告於警詢、偵查及本院
    準備程序中均自承在卷（偵字第6337號卷第6頁反面、第64
    頁反面、本院卷第60頁），屬本案之犯罪所得，且未扣案，
    爰依刑法第38條之1第1項前段、第3項規定，宣告沒收，於
    全部或一部不能沒收或不宜執行沒收時，追徵其價額。
據上論斷，應依刑事訴訟法第273條之1第1項、第299條第1項前
段，判決如主文。
本案經檢察官馮品捷提起公訴，檢察官陳郁仁到庭執行職務。
中　　華　　民　　國　　111 　年　　11　　月　  3 　　日
                  刑事第三庭    法  官  王靜慧   
以上正本證明與原本無異。
如不服本判決應於收受本判決後20日內向本院提出上訴書狀，上
訴書狀應敘述具體理由。上訴書狀未敘述上訴理由者，應於上訴
期間屆滿後20日內補提理由書狀於本院(均須按他造當事人之人
數附繕本 )「切勿逕送上級法院」。 
中　　華　　民　　國　　111 　年　　11　　月　　4 　　日
                                書記官  陳怡君
附錄本案論罪科刑法條：
中華民國刑法第30條
幫助他人實行犯罪行為者，為幫助犯。雖他人不知幫助之情者，
亦同。
幫助犯之處罰，得按正犯之刑減輕之。

中華民國刑法第339條之4第1項
犯第339條詐欺罪而有下列情形之一者，處1年以上7年以下有期
徒刑，得併科1百萬元以下罰金：
一、冒用政府機關或公務員名義犯之。
二、三人以上共同犯之。
三、以廣播電視、電子通訊、網際網路或其他媒體等傳播工具，
    對公眾散布而犯之。

洗錢防制法第2條
本法所稱洗錢，指下列行為：
一、意圖掩飾或隱匿特定犯罪所得來源，或使他人逃避刑事追訴
    ，而移轉或變更特定犯罪所得。
二、掩飾或隱匿特定犯罪所得之本質、來源、去向、所在、所有
    權、處分權或其他權益者。
三、收受、持有或使用他人之特定犯罪所得。

洗錢防制法第14條第1項
有第二條各款所列洗錢行為者，處7年以下有期徒刑，併科新臺
幣5百萬元以下罰金。　

附表一：人頭帳戶明細
編號 領取時間 領取地點 銀行金融機構帳號 帳戶所有人  1 109年11月25日07時26分許  統一超商柯鑫門市（台北市○○區○○○路○段00巷0號） 彰化商業銀行000-00000000000000 葉少懷 2 109年11月25日07時39分 統一超商翔運門市（台北市○○區○○○路○段00巷0號） 玉山商業銀行000-0000000000000 吳振維 3 109年11月25日07時53分 統一超商民美門市（台北市○○區○○○路○段00號） 玉山商業銀行000-0000000000000 林依樂 
附表二：
編號 被害人 詐騙時間 詐騙方法 匯款時間、金額及轉匯入之帳戶 1 涂惠玟  109年11月25日19時39分許 詐騙集團成員撥打電話涂惠玟，向涂惠玟謊稱是解除付款設定等語，致涂惠玟陷於錯誤。 涂惠玟於109年11月25日20時10分、20時11分、20時35分、20時38分許，轉帳新臺幣（下同）4萬9,987元、4萬9,987元、2萬9,987元、9,999元至附表一編號1之帳戶。 2 黃翊倫 109年11月25日20時許 詐騙集團成員撥打電話予黃翊倫，向黃翊倫謊稱取消交易等語，致黃翊倫陷於錯誤。 黃翊倫於109年11月25日21時18分、21時19分許，轉帳2萬9,989元、2萬9,989元至附表一編號3之帳戶。 3 魏啟翔  109年11月25日20時50分許 詐騙集團成員撥打電話予魏啟翔，向魏啟翔謊稱取消交易扣款等語，致魏啟翔陷於錯誤。 魏啟翔於109年11月25日21時51分許，轉帳2萬9,985元附表一編號3之帳戶。 4 張閔婷 109年11月25日20時許 詐騙集團成員撥打電話予張閔婷，向張閔婷謊稱取消交易扣款等語，致張閔婷陷於錯誤。 張閔婷於109年11月25日23時49分、23時50分、26日0時14分、0時14分許，轉帳9萬9,987元、4萬9,987元、2萬9,987元、9,987元至附表一編號2之帳戶。